臺灣臺北地方法院刑事判決　　　　　　　　　　　　九十二年度訴字第二０五二號
　　公　訴　人　臺灣臺北地方法院檢察署檢察官
　　被　　　告　乙○○
　　選任辯護人　呂翊丞律師
右列被告因偽造有價證券案件，經檢察官提起公訴（九十二年度偵字第一八五二三號
），本院判決如左：
    主  文
乙○○意圖供行使之用，而偽造有價證券，處有期徒刑壹年捌月，緩刑肆年。附表所
示偽造之支票均沒收。
    事  實
一、乙○○於其個人支票退票後，為向執票人甲○○調借現金或換回其退票之支票，
    竟意圖為自己不法之所有，於民國九十二年三月中旬某日，在台北市○○區○○
    路一段五十九巷五弄四號五樓其胞妹丙○○之房間抽屜內，竊得丙○○所有之臺
    灣土地銀行花蓮分行空白支票十六張及印章二枚（支票號碼：ＡＢＫ00000
    00至ＡＢＫ00000000號；親屬間竊盜罪部分，未據告訴），嗣於同年
    三月中旬至下旬某日，意圖供行使之用並基於偽造有價證券之犯意，在甲○○位
    於台北市○○路六十七號五樓之二之公司內，接續在如附表編號一至編號三所示
    之支票上，盜用丙○○之印章，並在編號三之支票上填載金額及發票日，且利用
    不知情之甲○○用支票機打印編號一、二支票之金額及發票日，偽造上開三張支
    票並持向甲○○換票或調借現金，足生損害於丙○○。嗣甲○○將附表編號一支
    票交付予張力偉，由張某持向台北銀行北投分行提示，復將附表編號二之支票交
    與郭遠蓮，郭女交其子林紹凱向上海銀行三重簡易分行提示後，均因支票帳戶所
    有人丙○○於同年四月七日已申請掛失止付，而不獲兌現，經台灣票據交換所花
    蓮縣分所函送為警查獲，始知上情。
二、案經臺北市政府警察局北投分局報請暨桃園縣警察局桃園分局報請臺灣桃園地方
    法院檢察署呈請臺灣高等法院檢察署檢察長令轉臺灣臺北地方法院檢察署偵查起
    訴。
    理  由
一、右揭犯罪事實，業據被告乙○○坦認不諱，核與被害人丙○○（見九十一年度偵
    字第一一九二一號卷第十一至十四頁、第三十四頁、九十二年度偵字第一Ｏ一二
    六號卷第六至七頁）、證人甲○○（見九十一年度偵字第一一九二一號卷第七至
    九頁、九十二年度偵字第一Ｏ一二六號卷第十頁、九十二年度偵字第一八五二三
    號卷第七至九頁）、張力偉（見九十一年度偵字第一一九二一號卷第四至六頁）
    、林紹凱（見九十二年度偵字第一Ｏ一二六號卷第八頁）證述情節相符，並有附
    表所示之支票影本各一紙、遺失票據申報書、掛失止付票據提示人資料查報表等
    附卷可參。至公訴人雖認被告係連續偽造有價證券，然被告供稱三張支票是同一
    天在甲○○面前所開立並交付（見本院九十三年三月十八日審理筆錄），而證人
    甲○○對於被告何時交付三張票據並無明確之日期陳述，本件亦無證據證明上開
    三張票據係被告於不同日期所連續偽造，依「罪證有疑、利於被告」之原則，自
    應作有利被告之認定，綜上所述，本件事證明確，被告犯行堪以認定。
二、核被告所為，係犯刑法第二百零一條第一項之偽造有價證券罪，其盜蓋丙○○印
    章之行為為偽造有價證券之部分行為，而偽造有價證券後持以行使，行使偽造有
    價證券之低度行為為偽造有價證券之高度行為所吸收，均不論罪；又被告雖先後
    在三張支票為偽造之行為，然仍屬一犯意接續多次行為，侵害一個法益，應為接
    續犯。又其利用不知情之甲○○填載編號一、二支票之金額及發票日等發票行為
    ，為間接正犯；另法院對有罪被告之科刑，應符合罪刑相當之原則，使輕重得宜
    ，以契合社會之法律感情，此所以刑法第五十七條明定科刑時應審酌一切情狀，
    尤應注意該條所列十款事項以為科刑輕重之標準，並於同法第五十九條賦予法院
    （法官）以裁量權，如認「犯罪之情狀可憫恕者，得酌量減輕其刑」。本件被告
    係因一時找不到丙○○徵得其同意始為本件犯行，且係週轉困難始向甲○○借貸
    高利，惡性非輕，本院認若宣告法定最低本刑，猶嫌過重，在客觀上顯足以憫恕
    ，爰依刑法第五十九條之規定減輕其刑，以符罪刑相當原則。爰審酌被告係假冒
    家人名義簽發支票、對金融秩序危害非鉅、且犯後坦認犯行深表悔意等一切情狀
    ，量處如主文所示之刑以示懲儆。又被告前未曾受有期徒刑以上刑之宣告，有臺
    灣高等法院被告全國前案紀錄表可徵，因一時失慮致罹刑典，事後已坦承犯行，
    深具悔意，且被害人丙○○亦表明不願追究被告刑責（見本院九十三年三月十八
    日審理筆錄），信被告經此論罪科刑之教訓，應知警惕而無再犯之虞，本院認前
    開對其宣告之刑以暫不執行為適當，併予宣告緩刑四年，用啟自新。末查，如附
    表所示之支票，不問屬於犯人與否，均應依刑法第二百零五條規定沒收。
據上論斷，應依刑事訴訟法第二百九十九條第一項前段，刑法第二百零一條第一項、
第二百零五條、第五十九條、第七十四條第一款，罰金罰鍰提高標準條例第一條前段
，判決如主文。
本案經檢察官葉雅婷到庭執行職務
中　　　華　　　民　　　國　　九十三　　年　　　三　　　月　  　三十　　日
                                      臺灣臺北地方法院刑事第三庭
                                          審判長法官  劉慧芬
                                                法官  邱　琦
                                                法官  蔡如琪
右正本證明與原本無異。
如不服本判決，應於判決送達後十日內，向本院提出上訴狀。
                                              書記官  黃鈴容
中　　　華　　　民　　　國　　九十三　　年　　　三　　　月　  　三十　　日
附錄法條
中華民國刑法第二百零一條
意圖供行使之用，而偽造、變造公債票、公司股票或其他有價證券者，處
三年以上十年以下有期徒刑，得併科三千元以下罰金。
行使偽造、變造之公債票、公司股票或其他有價證券，或意圖供行使之用
，而收集或交付於人者，處一年以上七年以下有期徒刑，得併科三千元以
下罰金。
附表：
┌──┬─────┬────┬───┬─────┬──────────┐
│編號│ 支票號碼 │ 發票日 │ 帳號 │金額（元）│ 付　　款　　行　　 │
├──┼─────┼────┼───┼─────┼──────────┤
│ 一 │ABK0000000│92-04-01│40364 │183,000　 │臺灣土地銀行花蓮分行│
├──┼─────┼────┼───┼─────┼──────────┤
│ 二 │ABK0000000│92-04-10│40364 │208,500　 │臺灣土地銀行花蓮分行│
├──┼─────┼────┼───┼─────┼──────────┤
│ 三 │ABK0000000│92-08-25│40364 │300,000　 │臺灣土地銀行花蓮分行│
├──┴─────┴────┴───┼─────┼──────────┤
│　　合　　　　　　　　　　計　　　│691,500　 │　　　　　　　　　　│
└─────────────────┴─────┴──────────┘
